臺灣高等法院刑事裁定
110年度抗字第402號
抗  告  人
即  被  告  張家偉





上列抗告人因聲請具保停止羈押案件，不服臺灣桃園地方法院中
華民國110年2月9日裁定（110年度聲字第235號），提起抗告，
本院裁定如下：
    主  文
抗告駁回。
    理  由
一、原裁定意旨略以：經原審審酌全案事證及現審理進度，認抗
    告人即被告甲○○（下簡稱被告）所涉刑法第339條之4第1項
    第2款之三人以上共同犯詐欺取財罪嫌、刑法第339條之4第2
    項、第1項第2款之三人以上共同犯詐欺取財未遂罪嫌、洗錢
    防制法第14條第1項之洗錢罪嫌、組織犯罪防制條例第3條第
    1項本文後段之參與犯罪組織罪嫌，依證人即被害人王佳華
    、邱水極、楊明碧、邱霞、李曜麟、吳佩怡、林玫霓、廖婕
    菱、王傳銘、温慈如、林妤蓓、江宜家、戴瑜霆、林遠球、
    劉家源、盧雪杏、沈建宏、證人即共犯陳霆愷、邱詣傑、陳
    ○佑、蘇○佑、證人即共同被告鄭紹騰、吳宗翰之陳述，並有
    卷附監視器錄影畫面翻拍照片、通訊軟體微信（WeChat）訊
    息紀錄翻拍照片、銀行匯款單、存摺影本等交易明細、小客
    車租賃定型化契約書及扣案物可佐，足認被告涉犯上開犯罪
    之犯罪嫌疑重大。又參酌被告於偵查中係經拘提始到案，且
    在本案詐欺集團內，有專人擔任被告之司機，負責載送被告
    收水並交付款項予上手，可見被告在本案詐欺集團內之層級
    及收入非低，有事實足認被告有逃亡之虞；再本件尚有起訴
    書犯罪事實欄所載不詳共犯尚待檢、警追緝而猶未到案，加
    以被告所參與本案詐欺集團內之成員，均以通訊軟體暱稱聯
    繫而未顯露真名，且依各成員所負責工作及擔任之角色而在
    通訊軟體上區分不同群組以設立查緝斷點，乃事前縝密規劃
    之犯罪組織集團，而被告於本案詐欺集團中擔任之角色既非
    單純提領款項或取包之車手，而係負責測試與交付提款卡、
    監督車手、收取車手提領款項並發放車手報酬，且參與本案
    詐欺集團中多個通訊軟體群組，足見被告為本案詐欺集團之
    中間管理層級，並可與本案詐欺集團內諸多成員聯繫，參以
    被告自警詢、偵訊、偵查中羈押訊問、原審移審訊問及準備
    程序時歷次供述反覆不一，更與證人即共犯、證人即共同被
    告之相關陳述不符，亦有事實足認被告有湮滅證據及勾串共
    犯之虞；此外，被告所屬之本案詐欺集團，於民國109年7月
    間分別向上開被害人為詐欺取財之犯行，其中被告與共犯涉
    嫌參與109年7月10日至同年月14日間之多次詐欺取財犯行，
    亦有事實足認被告有反覆實行三人以上共同詐欺取財罪之虞
    。綜上，被告仍有刑事訴訟法第101條第1項第1款、第2款、
    第101條之1第1項第7款之羈押原因，且有繼續禁止接見、通
    信之必要。復審酌本件被告所涉參與犯罪組織及詐欺取財、
    洗錢犯嫌，對於多數被害人財產法益之損害及社會秩序之侵
    害、若被告逃亡、湮滅證據或勾串共犯等減損國家刑事司法
    權之有效行使等公共利益，與被告因羈押之人身自由及防禦
    權受限制程度之私益，兩相權衡，認若命被告具保、責付、
    限制住居、限制出境、出海等侵害較小之手段，均不足以確
    保後續審判及可能之執行程序之順利進行，是本件非予羈押
    顯難進行審判並保全被告，確有繼續羈押被告之必要。此外
    ，亦查無被告有何刑事訴訟法第114條所定各款不得駁回具
    保聲請停止羈押之情形。綜上所述，本件聲請經核均無理由
    ，尚難准許，應予駁回等語。
二、抗告意旨略以：
  ㈠原裁定稱：「依證人即被害人王佳華、邱水極、楊明碧、邱
    霞、李曜麟、吳佩怡、林玫霓、廖婕菱、王傳銘、温慈如、
    林妤蓓、江宜家、戴瑜霆、林遠球、劉家源、盧雪杏、沈建
    宏」，被告並不認識這些人，亦從未與這些人交談或詐騙他
    們。證人及共犯之說詞均係被告之上手老闆「陳廷翔」所指
    使，並非被告所為。
　㈡被告在本案，起初並不知悉係詐騙集團，而上手老闆「陳廷
    翔」告知被告係博奕事業，而被告聽從上手老闆「陳廷翔」
    指示被告查詢及更改承租來的提款卡密碼及收取共犯所交予
    被告之博奕買賣錢，再交付予上手老闆「陳廷翔」，然後被
    告並不知悉在該集團層級為何，以為只是單純更改承租來的
    提款卡及查詢和交錢給上手老闆「陳廷翔」，因被告無任何
    詐欺之前科，且被告也未曾拿取任何薪水及收入。被告實不
    知在集團之角色為何，例如交付提款卡、監督車手、收取車
    手提領款項、發放車手報酬，一切均係上手老闆「陳廷翔」
    所指使。
　㈢被告起訴書所載之不詳共犯，雖然尚未到案，但被告之華為
    手機已遭檢調沒收與數位還原，故被告手機通訊軟體內之共
    犯暱稱，被告亦不知悉渠等之真實姓名及資料，被告並不可
    能與未到案之共犯有串證及滅證之行為。
　㈣被告在警詢、偵訊、偵查中羈押訊問時並無供述反覆不一，
    被告於羈押期間，在獄中努力回想是否有所遺漏之事實，且
    被告目前已羈押超過7個月，依常理來說，被告開準備程序
    時肯定會遺漏忘記當時細微之事實或行為，但被告歷次供詞
    大致上均一致，並無供述反覆不一，且被告供詞已確定，並
    不會再翻供，故無湮滅證據及勾串共犯之虞。
　㈤被告協助警方查緝到上手老闆「陳廷翔」，並拘捕到案，且
    經警方告知上手老闆「陳廷翔」有詐欺通緝，且目前關在新
    竹監獄等語。
三、按被告及得為其輔佐人之人或辯護人，得隨時具保，向法院
    聲請停止羈押，刑事訴訟法第110條第1項定有明文。又按被
    告經法官訊問後，認為犯罪嫌疑重大，而㈠有逃亡或有事實
    足認為有逃亡之虞、㈡有事實足認為有湮滅、偽造、變造證
    據或勾串共犯或證人之虞、㈢所犯為死刑、無期徒刑或最輕
    本刑為5年以上有期徒刑之罪，有相當理由認為有逃亡、湮
    滅、偽造、變造證據或勾串共犯或證人之虞者之情形之一，
    非予羈押，顯難進行追訴、審判或執行者，得羈押之，刑事
    訴訟法第101條第1項定有明文。而法院對被告執行之羈押，
    本質上係為使訴訟程序得以順利進行或為保全證據或為保全
    對被告刑罰之執行之目的，而對被告所實施之剝奪人身自由
    之強制處分，是對被告有無羈押之必要，當由法院以上述羈
    押之目的，依職權為目的性之裁量為其裁量標準，如就客觀
    情事觀察，法院羈押裁定，無明顯違反比例原則，即難謂有
    何違法或不當可言。被告有無繼續羈押之必要，應許由法院
    斟酌訴訟進行程序及其他一切情事而為認定（最高法院107
    年台抗字第795號裁定意旨參照）。是被告經執行羈押後，
    有無繼續羈押之必要，應以原執行羈押之原因是否依然存在
    為依據，併由法院參酌個案情況，依訴訟進行程度及其他一
    切情事而為認定，此乃法律所賦予法院之職權。末按停止羈
    押係指受羈押之被告仍有羈押之原因，但無繼續羈押之必要
    ，而以具保、責付或限制住居之處分，代替羈押處分而停止
    羈押之執行。被告有無繼續羈押之必要，事實審法院本得斟
    酌訴訟進行程度及其他一切情形而為認定，故受羈押之被告
    除確有刑事訴訟法第114條所列情形之一，經具保聲請停止
    羈押不得駁回者外，如以其他原因聲請具保停止羈押，其應
    否准許，事實審法院自有認定裁量之權。苟其裁量判斷，無
    背於經驗或論理法則，又於裁定書內贃明其判斷之心證理由
    者，即不得任意指摘其為違法（最高法院102 年度台抗字第
    604號裁定意旨參照）。
四、經查：
  ㈠被告犯罪嫌疑重大：
    被告所涉犯之刑法第339條之4第1項第2款之三人以上共同犯
    詐欺取財罪嫌、刑法第339條之4第2項、第1項第2款之三人
    以上共同犯詐欺取財未遂罪嫌、洗錢防制法第14條第1項之
    洗錢罪嫌、組織犯罪防制條例第3條第1項本文後段之參與犯
    罪組織罪嫌，於原審訊問時固否認犯行，惟本件有證人即共
    犯陳霆愷、邱詣傑、陳○佑、蘇○佑、證人即共同被告鄭紹騰
    、吳宗翰之陳述，及證人即被害人王佳華、邱水極、楊明碧
    、邱霞、李曜麟、吳佩怡、林玫霓、廖婕菱、王傳銘、温慈
    如、林妤蓓、江宜家、戴瑜霆、林遠球、劉家源、盧雪杏、
    沈建宏之證述，並有卷附監視器錄影畫面翻拍照片、通訊軟
    體微信（WeChat）訊息紀錄翻拍照片、銀行匯款單、存摺影
    本等交易明細、小客車租賃定型化契約書等附卷可稽，且有
    扣案物可佐，足認被告犯罪嫌疑重大。
  ㈡被告有事實足認有反覆實施同一犯罪之虞：
    被告於詐欺集團中擔任監督提款車手、交付提款卡予上手、
    洗卡（測試人頭帳戶金融卡是否可用、改密碼、查餘額）、
    發放薪資與收取贓款上繳上手之工作，且被告短期間內，多
    次參與上揭犯行，且有共犯尚未查獲到案，綜合斟酌上開情
    事，被告顯有再與該詐欺集團成員為同類犯罪之高度危險，
    足認被告與其他共犯所為加重詐欺取財等罪，確有反覆實施
    同一犯罪之虞，且對社會秩序造成破壞，自有防衛社會而予
    以羈押之必要。
  ㈢被告有事實足認有湮滅證據或勾串共犯或證人之虞：
  1.經查，被告參與本案詐欺集團中多個通訊軟體群組，足見被
    告為本案詐欺集團之中間管理層級，並可與本案詐欺集團內
    諸多成員聯繫，且本案有共犯尚未到案，被告與共犯間究如
    何分工，亟待檢察官進行調查、釐清，被告與共犯間確有待
    對質訊問之必要，因之被告苟經開釋在外，難免有串證之可
    能，是被告有事實足認為有勾串共犯或證人之虞，原審以前
    揭事實，而認本件仍有事實足認被告有勾串共犯或證人之虞
    ，經核於法尚無不合。抗告意旨固指稱共犯雖未到案，但被
    告之手機已遭檢調沒收與數位還原，被告不知悉渠等之真實
    姓名及資料，且被告供詞已確定，並不會再翻供，故不可能
    有串證及滅證之行為云云，然均不足據以認定被告之前揭羈
    押原因已消滅，自無足採。
　2.抗告意旨另指稱被告歷次供詞大致上均一致，並無供述反覆
    不一，故無湮滅證據及勾串共犯之虞云云，惟據被告於警詢
    時供稱：「（你於集團內擔任何種職務？）洗卡片、上面指
    示我監督下面車手、上面要求，底下的車手提領完後，先交
    給你，然後他們會過來跟我收。」、「（你從事詐騙集團行
    動至今，獲利多少？）不到一萬元，因為我才剛加入。」，
    又於檢察官偵訊時供稱：「（你在詐騙集團中擔任什麼工作
    ？）洗卡的。」、「（至今共獲取多少報酬？）我實際上拿
    了不只1%，我才剛開始只拿了4000元。他們拿時會把其他人
    的錢跟我的錢都交代給我，再由我把薪水拿給他們。」，另
    於原審羈押訊問時供稱：「除了洗卡與過水你還有從事其他
    工作嗎？）沒有，就這兩樣而已，真的」、「（你每洗一張
    卡可以獲得多少報酬？）我從加入到現在不曾拿過報酬，因
    為我是14日被抓的。」等語（見原審109年度訴字第1193號
    卷第55、58頁，109年度少連偵字第281號卷一第56、57、43
    4、435頁），足見被告就有無獲得報酬及擔任何項職務等節
    歷次供述未盡一致，是抗告意旨上開所指，難認可採。
  ㈣被告有事實足認有逃亡之虞：
　　經查，被告於偵查中係經拘提始到案，且在本案詐欺集團內
    ，有專人擔任被告之司機，負責載送被告收水並交付款項予
    上手，可見被告在本案詐欺集團內之層級及收入非低，有事
    實足認被告有逃亡之虞。
　㈤本件有繼續羈押被告之必要：
  1.按憲法第8條第1項前段雖明文：「人民身體之自由應予保障
    」，然身體自由之基本權並非漫無限制，同法第23條更規定
    ：「以上各條列舉之自由權利，除為防止妨礙他人自由、避
    免緊急危難、維持社會秩序或增進公共利益所必要者外，不
    得以法律限制之。」，刑事訴訟法第101條、第101條之1 正
    是本於增進公共利益，讓司法權能有效行使、刑事程序實現
    公平正義之目的所立基之條文規範。因此，身體自由之基本
    權在符合程序正義之基礎下，自得在最小限度內，適當地限
    制人民身體自由之基本權，並非謂人民身體自由之基本權，
    在符合法律要件之限制下，均不得限制之。次按執行羈押後
    有無繼續羈押之必要，仍許法院斟酌訴訟進行程度及其他一
    切情事而為認定，且羈押被告之目的，在於確保訴訟程序之
    進行、證據之存在、真實及確保刑罰之執行，而被告有無羈
    押之必要，以及羈押後其原因是否仍然存在，有無繼續羈押
    之必要，屬事實認定問題，法院有依法審認裁量之職權，自
    得就具體個案情節予以斟酌決定，如就客觀情事觀察，法院
    許可羈押之裁定在目的與手段間之衡量並無明顯違反比例原
    則情形，即無違法或不當可言（最高法院104年度臺抗第285
    號裁定意旨參照）。
  2.經查，被告有原審所認定之羈押原因，並參酌全案卷證及聲
    請人之聲請理由各情，認近年來詐欺案件頻傳，且趨於集團
    、組織、常業化，屢致廣大民眾受騙，被告所涉犯罪具密集
    侵害民眾財產之高度風險，嚴重破壞社會秩序及他人財產安
    全，權衡國家刑事司法權之有效行使、社會秩序及公共利益
    、被告人身自由之私益及防禦權受限制之程度，若僅命被告
    具保、責付或限制住居等侵害較小之手段，均不足以確保審
    判程序之順利進行，自無從准予被告以具保及限制住居等方
    式替代之，該羈押之強制處分確屬最後不得已之手段。權衡
    國家刑事司法權之有效行使、社會秩序及公共利益、被告之
    自由法益及被告等訴訟上防禦權受限制之程度，本院認原審
    對被告維持羈押之處分尚屬適當、必要，合乎比例原則，仍
    有繼續羈押之必要。故原審就被告裁定駁回具保停止羈押之
    聲請，自難認有何不當或違法之處。
　㈥抗告意旨固主張被告並不認識原裁定所載被害人，亦從未與
    被害人交談或詐騙被害人。被告在本案，起初並不知悉係詐
    騙集團，亦不知在集團之角色為何，一切均係上手老闆「陳
    廷翔」所指使云云，惟按決定羈押之犯罪嫌疑是否重大、有
    無羈押原因及必要性，與有罪判決須達毫無懷疑之有罪確信
    之心證有所不同，法院僅須依本案卷證為形式上審查，以為
    憑斷，至於認定被告究有無觸犯上揭各罪之實體程序，尚非
    羈押程序予以審查。是被告執此指摘原裁定，委無可採。
　㈦至抗告意旨其餘所指被告曾協助警方查緝到上手老闆「陳廷
    翔」，並拘捕到案，且經警方告知上手老闆「陳廷翔」有詐
    欺通緝，目前關在新竹監獄云云，尚與具保停止羈押等節無
    必然關係，此部份抗告意旨，經核亦無理由，附此敘明。
五、綜上所述，原審依上開事證，認為被告犯罪嫌疑重大，且原
    羈押原因仍然存在，有羈押之必要，無從以具保或限制住居
    等其他方式代替羈押，亦無符合刑事訴訟法第114條所規定
    如經具保聲請停止羈押不得駁回之情事，而裁定駁回被告具
    保停止羈押之聲請，於法並無不合。抗告意旨猶執前詞，指
    摘原裁定不當，尚非可採。從而，抗告人所提之抗告，為無
    理由，應予駁回。
據上論斷，依刑事訴訟法第412條，裁定如主文。
中　　華　　民　　國　　110　　年　　3　　月　　10    日
                  刑事第二十五庭審判長法  官  邱滋杉    
                                      法  官  文家倩
                                      法  官  黃翰義
以上正本證明與原本無異。
不得再抗告。
                                      書記官  邱鈺婷
中　　華　　民　　國　　110 　年　　3 　　月　　16　　日